【裁判字號】    95,易,1840
【裁判日期】    951130
【裁判案由】    竊盜
【裁判全文】
臺灣臺中地方法院刑事判決  95年度易字第1840號
公  訴  人  臺灣臺中地方法院檢察署檢察官
被      告  乙○○
                    弄8號8樓.
上列被告因竊盜案件，經檢察官提起公訴（95年度偵緝字第862
號），本院判決如下：
    主    文
乙○○竊盜，處有期徒刑月，如易科罰金，以銀元佰元即新
臺幣玖佰元折算壹日。
    事  實
一、緣乙○○自民國九十四年三月間起，即在臺中縣新社鄉陸軍
    航空６０２旅營區內從事資源回收工作。於九十四年十二月
    二日十七時二十六分許，乙○○依該營區內姓名年籍不詳綽
    號「阿堅」之成年人通知前往該營區飛保廠從事資源回收工
    作時，竟基於意圖為自己不法所有之犯意，自行徒手或委請
    不知情之營區士兵林家毅協助搬運該旅飛保廠放置在第二餐
    廳內之洗碗檯四組（一組二個）、工作檯二組（一組三個）
    至其所駕駛車牌號碼５Ｖ－８７２６藍色小貨車上。迨至翌
    日（三日）凌晨四時十八分許，乙○○再以其酒後休息睡著
    ，因而未能於規定時間離去為由，取得衛哨信任後，駕車離
    去，並將上開所竊得之物變賣予不知情之成年回收業者，共
    計得款新臺幣（下稱）九千餘元，供己花用。
二、案經憲兵司令部豐原憲兵隊（下稱豐原憲兵隊）移送臺灣臺
    中地方法院檢察署檢察官偵查起訴。
    理  由
一、訊據被告乙○○對於其於上揭時、地，確有依臺中縣新社鄉
    陸軍航空６０２旅內綽號「阿堅」之成年人之通知，前往該
    營區做資源回收，並有拿取該旅放置在第二餐廳內之洗碗檯
    四組（一座二個）、工作檯二組（一座三個），伊於翌日凌
    晨四時十八分許始離去，並將上開洗碗檯、工作檯變賣，得
    款九千餘元，供己花用等事實，固坦承不諱，但矢口否認有
    何竊盜犯行，辯稱：九十四年十二月二日是軍方內部名叫「
    阿堅」的人通知伊前往做資源回收，其中工作檯二組是要伊
    回收的，另洗碗檯四組是伊支付六千七百元予綽號「阿堅」
    者後購得的，並非伊所竊盜；伊於偵查中承認偷竊部分，是
    之前軍方叫伊進入處理的，不能算入本次軍方被竊財物中云
    云。經查：
（一）被告於九十五年五月七日初次偵訊時，即自行坦認確有偷
      竊前開洗碗檯四組之事實，有該次偵訊筆錄存卷可查，且
      依當時檢察官之訊問：「是否在九十四年十二月二日十七
      時三十分在臺中縣新社鄉陸軍航空６０２旅第二餐廳內竊
      取洗碗台、工作台、電烤箱、四口配繕台這些東西？」，
      被告係直接回答：「是，其中二個是叫我回收的．．．」
      等語，衡情，被告若無竊盜之實情，豈有自行招認犯罪之
      可能？且被告對於軍方失竊之其中二個物件（嗣於本院審
      理時辯稱係指前開工作檯二組）於該次偵訊時，已知要辯
      稱是回收的等語，倘若被告確無竊取其餘軍方財物之情形
      ，理當一併向檢察官據實陳明，殊無坦認竊行，故陷己罪
      之理。被告嗣後於本院審理時翻異前詞，辯稱：偵查中承
      認竊取之物，係之前軍方叫伊處理的，不能算入本次軍方
      失竊財物云云，顯屬事後飾卸之詞，委無足取。
（二）又被告確有於前揭時、地拿取上開洗碗檯四組、工作檯二
      組等物一節，除經被告自白供認外，復經於九十四年十
      二月二日傍晚五時許擔任營區大門正哨，於翌日凌晨四時
      許擔任營區大門衛哨哨長之證人丙○○於豐原憲兵隊詢問
      時及本院審理時一致證稱：被告進入營區時是空車進入，
      但離開營區時，車上已裝滿流理台等物件等語；於九十
      四年十二月三日凌晨四時許擔任營區大門正哨之證人郭家
      瑋於豐原憲兵隊詢問時亦證稱：被告離開營區時貨車上載
      滿類似洗手槽的大型不銹鋼製品等語（臺灣臺中地方法院
      檢察署九十五年度偵字第一七七二號偵查卷第五十四頁以
      下）；該旅飛保廠直修工廠一兵林家毅、飛保廠直修工
      廠中士吳元隆於豐原憲兵隊詢問時均證稱：被告自稱是飛
      保廠副廠長要被告過來搬第二餐廳內之陣營具，當時只有
      證人林家毅有空，就由證人林家毅協助搬運一個不銹鋼製
      工作平台搬到第二餐廳側門等語（前開偵查卷第五十八至
      六十二頁）；該旅旅部連中尉排長王建彬於豐原憲兵隊
      詢問時證稱：九十四年十二月五日上午早餐後，飛保廠副
      廠長至連長室通知第二餐廳內伙房陣營具失竊，經伊前往
      察看，發現洗碗台、工作檯都不見了等語（本院卷第四十
      九至五十頁）綦詳，堪信實在。
（三）被告雖以：是營區內綽號「阿堅」者叫伊回收其中之工作
      檯，並將洗碗檯賣給伊云云置辯，但被告在營區內從事資
      源回收工作並不包括清運洗碗檯或工作檯等情，業據證人
      嚴志清於本院審理時結證稱：被告主要是回收寶特瓶及紙
      箱等語；陸軍航空特戰司令部中尉教育行政官梁育立於豐
      原憲兵隊詢問時亦稱：被告是專門回收營站的廢紙箱廠商
      ，有答應讓被告來回收餐廳內的廢紙箱與使用完的沙拉油
      桶等語（本院卷第四十五頁）綦詳，被告又未能提供綽號
      「阿堅」者之真實姓名供本院傳喚調查，經本院向陸軍航
      空６０２旅函調九十四年旅部連伙房全員、留守人員名冊
      ，亦查無任何人員與「阿堅」相關，有名冊一份在卷可參
      ，被告亦未能提出出價購買之憑據，復無法提出任何確切
      之證據以實其說，所辯自難遽採。
（四）此外，尚有被告所駕貨車之車籍作業系統－查詢認可資料
      、現場照片附卷可稽，及陸軍航空６０２旅提供之門口監
      視錄影光碟一片足資佐憑。綜上所述，被告確有竊取前開
      洗碗檯四組（一組二個）、工作檯二組（一組三個）之事
      實，事證明確，洵堪認定。
二、新舊法比較之說明：
（一）刑法第二條第一項規定：
      查被告行為後，刑法第二條第一項業於九十四年二月二日
      修正公布，並自九十五年七月一日起施行。修正後刑法第
      二條第一項規定，已將新舊法律適用之「從新從輕」原則
      ，改採「從舊從輕」原則，而此規定僅係規範行為後法律
      變更所生新舊法律比較適用之準據法，並非實體刑罰法律
      ，自不生行為後法律變更之比較適用之問題，應逕行適用
      新法第二條第一項之規定，為「從舊從輕」之比較。
（二）刑法第三百二十條第一項法定刑為罰金部分：
  １、被告行為後，刑法第三十三條第五款業於九十四年二月二
      日修正公布，並自九十五年七月一日起施行；修正後刑法
      第三十三條第五款規定「罰金：新臺幣一千元以上，以百
      元計算之。」，與修正前刑法第三十三條第五款規定「罰
      金：一元以上。」不同。比較新舊法結果，以舊法較有利
      於行為人，故依刑法第二條第一項前段規定，本案關於刑
      法第三百二十條第一項之法定刑罰金部分，自應適用行為
      時之法律即修正前刑法第三十三條第五款規定決定其罰金
      部分之法定刑。
  ２、法定刑為罰金之提高標準之新舊法適用：
      被告行為後，關於刑法罰金刑部分，業於九十五年六月十
      四日以華總一義字第０９５０００３５１８１號令增訂公
      布刑法施行法第一條之一，明定：「中華民國九十四年一
      月七日刑法修正施行後（按指九十五年七月一日），刑法
      分則編所定罰金之貨幣單位為新台幣。九十四年一月七日
      刑法修正時，刑法分則編未修正之條文定有罰金刑者，自
      九十四年一月七日刑法修正施行後，就其所定數額提高為
      三十倍。但七十二年六月二十六日到九十四年一月七日新
      增或修正之條文，就其所定數額提高為三倍。」，與該條
      增訂公布前，就罰金刑部分所適用之罰金罰鍰提高標準條
      例第一條前段、現行法規所定貨幣單位折算新臺幣條例第
      二條規定不同。而刑法第三百二十條第一項係刑法分則編
      未修正之條文而定有罰金刑者，比較新舊法適用之結果，
      其關於法定刑為罰金部分之提高標準，新法並無較有利於
      被告之情形，故依刑法第二條第一項前段規定，應適用修
      正前之規定。
（三）刑法第四十一條第一項規定：
      查被告行為後，刑法第四十一條第一項前段業於九十四年
      二月二日修正公布，並於九十五年七月一日施行。修正前
      刑法第四十一條第一項前段規定：「犯最重本刑為五年以
      下有期徒刑以下之刑之罪，而受六個月以下有期徒刑或拘
      役之宣告，因身體、教育、職業、家庭之關係或其他正當
      事由，執行顯有困難者，得以一元以上三元以下（按指銀
      元）折算一日，易科罰金。」，又被告行為時之易科罰金
      折算標準，修正前罰金罰鍰提高標準條例第二條前段（現
      已刪除）規定，就其原定數額提高為一百倍折算一日，則
      本件被告行為時之易科罰金折算標準，應以銀元三百元折
      算一日，經折算為新臺幣後，應以新臺幣九百元折算為一
      日。惟修正後之刑法第四十一條第一項前段則規定：「犯
      最重本刑為五年以下有期徒刑以下之刑之罪，而受六個月
      以下有期徒刑或拘役之宣告者，得以新臺幣一千元、二千
      元或三千元折算一日，易科罰金。」比較修正前後之易科
      罰金折算標準，以九十五年七月一日修正公布施行前之規
      定，較有利於行為人，則應依刑法第二條第一項前段，適
      用修正前刑法第四十一條第一項前段及罰金罰鍰提高標準
      條例第二條規定，定其折算標準。
三、核被告所為，係犯刑法第三百二十條第一項之普通竊盜罪。
    被告利用不知情之士兵林家毅協助搬運工作檯，為間接正犯
    。爰審酌被告前有多筆竊盜前科紀錄（均未構成累犯），素
    行非佳，有臺灣高等法院被告前案紀錄表可按，其因貪圖私
    利，竟利用前往營區為資源回收之機會，竊取軍方財物，動
    機、目的雖屬單純，手段亦稱平和，但無視法紀之情節非輕
    ，所生損害及所得利益非少，犯後雖曾一度坦認部分犯行，
    但於本院審理時卻飾詞矯辯，全盤否認，犯後態度不佳等一
    切情狀，量處如主文所示之刑，並諭知易科罰金之折算標準
    。
四、公訴人雖謂被告於前開時、地所竊取之財物尚包括三層六板
    電烤箱一個及四口保溫配膳台三個，但為被告所堅詞否認，
    辯稱：並未偷取上開財物等語，證人丙○○復到庭結證稱：
    只看到貨車上類似流理台的東西，至於被告車上尚載有何物
    ，則已不復記憶等語（本院卷第六十六頁），證人郭家瑋亦
    僅證稱：只看到被告車上有不銹鋼物品，證人林家毅則證稱
    ：只協助被告搬運一個工作檯等語（臺灣臺中地方法院檢察
    署九十五年度偵字第一七七二號偵查卷第五十八頁），則依
    前開目睹被告載運物品出營區之證人所言，均尚不足以證明
    被告確有偷竊營區內三層六板電烤箱一個及四口保溫配膳台
    三個之事實。另觀諸卷附照片所示，可知三層六板電烤箱及
    四口保溫配膳台之體積龐大，有相當之重量，並非單獨一人
    可以搬運，被告顯無可能自行偷竊得逞。據上，被告辯稱並
    未竊取三層六板電烤箱一個及四口保溫配膳台三個等語，應
    信非虛。此外，公訴人又未能提出其他證據證明被告另有竊
    得三層六板電烤箱一個及四口保溫配膳台三個之犯行，不能
    證明被告此部分竊行，惟公訴人認此部分與前揭論罪科刑之
    普通竊盜罪間，係屬單純一罪，爰不另為無罪之諭知，附此
    明。
據上論斷，應依刑事訴訟法第二百九十九條第一項前段，刑法第
二條第一項前段、第三百二十條第一項、第四十一條第一項前段
（修正前），罰金罰鍰提高標準條例第一條前段、第二條（修正
前），判決如主文。
本案經檢察官甲○○到庭執行職務
中    華    民    國    95    年    11    月    30    日
            刑事第十一庭  審判長法  官  吳進發
                                法  官  王世華
                                法  官  莊嘉蕙
以上正本證明與原本無異。
如不服本判決，應於送達後十日內向本院提出上訴狀（須附繕本
），上訴於臺灣高等法院臺中分院。
                                書記官  魏愛玲
中    華    民    國    95    年    11    月    30    日
附錄論罪科刑法條
中華民國刑法第320條第1項
意圖為自己或第三人不法之所有，而竊取他人之動產者，為竊盜
罪，處五年以下有期徒刑、拘役或五百元以下罰金。


司法院資訊處製作；財團法人民間司法改革基金會備份。
